臺灣高等法院臺南分院刑事判決
109年度交上易字第675號
上  訴  人  臺灣臺南地方檢察署檢察官廖羽羚
被      告  史來樹


上列上訴人因被告過失傷害案件，不服臺灣臺南地方法院109年
度交易字第818號中華民國109年10月23日第一審判決（起訴案號
：臺灣臺南地方檢察署109年度調偵字第1786號），提起上訴，
本院判決如下：
    主  文
原判決撤銷。
史來樹犯過失傷害罪，處拘役伍拾日，如易科罰金，以新臺幣壹
仟元折算壹日。
    事  實
一、史來樹於民國108年10月31日上午8時許，駕駛車牌號碼000-
    0000號自用小客車，沿臺南市○區○○路一段由南向北方向行
    駛，途經該路段與○○路0段000巷口時，理應注意汽車在同向
    二車道以上之道路（車道數計算，不含車種專用車道、機車
    優先道及慢車道），除應依標誌或標線之指示行駛外，並變
    換車道時，應讓直行車先行，並注意安全距離，而依當時情
    形，又無不能注意之情形，竟疏於注意及此，貿然右偏行駛
    未注意安全距離，與同向在右行駛並由陳美育所騎乘車牌號
    碼000-000號普通重型機車碰撞而發生交通事故，致陳美育
    人車倒地後，因此受有頭部外傷及頸椎第4節至第6節椎間盤
    突出併脊髓挫傷等傷害。
二、案經陳美育訴由臺南市政府警察局第一分局報告臺灣臺南地
    方檢察署檢察官偵查起訴。
　　理  由
一、上開犯罪事實，有下列證據可資證明，被告的犯行事證明確
    ，堪予認定：
  ㈠被告於警詢及原審準備程序、審理程序中的自白。
  ㈡告訴人陳美於警詢時及偵查中之證述。
  ㈢卷附道路交通事故現場圖、道路交通事故調查報告表㈠㈡、道
    路交通事故照片、臺南市政府警察局第一分局交通分隊道路
    交通事故肇事人自首情形紀錄表。
　㈣臺南市車輛行車事故鑑定委員會鑑定意見書（南鑑0000000案
    ）（偵查卷第43頁）：認定被告是本案肇事原因，告訴人則
    無肇事因素。
　㈤台南新樓醫院出具的陳美育受傷診斷證明書（警卷第8頁）（
    原審判決漏未敘明）。
　㈥變換車道時，應讓直行車先行，並注意安全距離，道路交通
    安全規則第98條第1項第6款定有明文。被告領有合格的駕駛
    執照，對於上開規定不得推諉不知，且依照當時的天候晴朗
    、日間光線，視野良好等情狀，被告並無不能注意的情形，
    被告騎乘機車行經上開地點，疏未注意上開規定，貿然右偏
    行駛，導致本案車禍發生，乃有過失，且導致告訴人受有上
    開傷害，被告的過失行為與告訴人的受傷結果乃有相當因果
    關係。　
二、核被告所為，係犯刑法第284 條第1 項前段之過失傷害罪。
三、被告於犯罪後，於該管公務員發覺前，即於警前往處理時，
    停留在場，並當場承認為肇事人，此有道路交通事故肇事人
    自首情形紀錄表附卷可參，爰依刑法第62條自首之規定減輕
    其刑。
四、被告並不構成累犯，亦無審酌是否加重其刑的問題：
　　被告前於107年間因施用毒品案件，經原審法院判處有期徒
    刑3月，於107年11月5日易科罰金出監執行完畢，此雖有卷
    附臺灣高等法院被告前案紀錄表可稽（編號13），然刑法第
    47條第1項規定的累犯構成要件，須以前案徒刑執行完畢後5
    年以內「故意」再犯本案（後罪）為限（刑法第47條第1項
    規定參照），本案被告是犯過失傷害案件，並不符合累犯規
    定，並非累犯。
五、撤銷原審判決的理由：
　㈠原審審理後，認為被告上開犯行事證明確，予以論罪科刑，
    固非無見，然而被告並非累犯，即毋庸審酌是否依照累犯規
    定加重其刑，然原審判決理由欄卻記載：「被告有上開前科
    紀錄，其於5年以內再故意犯本件有期徒刑以上之罪，為累
    犯。惟依司法院大法官會議釋字第775號解釋意旨，被告前
    案所犯與本案之罪名及罪質均不相同，並無依累犯加重其刑
    之必要」，並於主文欄記載：「被告係累犯」，原審最終雖
    然沒有依照累犯規定加重被告刑度，然原審上開認定及論述
    ，適用法則仍明顯不當。檢察官提起上訴，主張原審判決有
    上開違法不當之處，為有理由，原審判決即屬無可維持，應
    有本院予以撤銷改判。　　　　
　㈡爰審酌被告駕車未注意變換車道時，應讓直行車先行，並注
    意安全距離，即貿然右偏行駛，經鑑定後為本案肇事原因，
    告訴人則無任何肇事原因，被告違規的情節非輕，且被告過
    失行為造成告訴人受有上開傷害結果，迄今未能與告訴人達
    成民事和解，賠償告訴人之損害，另則斟酌被告犯後坦承犯
    罪，態度尚可等一切情狀，量處如主文所示之刑，並諭知易
    科罰金之折算標準。
　㈢原審判決認定被告構成累犯，雖然有誤，但原審判決理由欄
    已經敘明並未依照累犯規定加重其刑，因此本院仍得量處被
    告拘役50日，併此敘明。
六、被告經合法傳喚，無正當理由不到庭，爰不待其陳述逕行判
    決。
據上論結，應依刑事訴訟法第371條、第369條第1項前段、第364
條、第299條第1項前段，判決如主文。
本案經檢察官莊立鈞提起公訴，檢察官林志峯到庭執行職務。
中　　華　　民　　國　　109 　年　　12　　月　　30　　日
                  刑事第五庭    審判長法　官  黃國永
                                      法　官  翁世容
                                      法　官  蔡川富
以上正本證明與原本無異。
不得上訴。
　　　　　　　　　　　　　　　　　　　書記官  黃心怡
中　　華　　民　　國　　109 　年　　12　　月　　30　　日
附錄本案論罪科刑法條：
中華民國刑法第284條
因過失傷害人者，處1 年以下有期徒刑、拘役或10 萬元以下罰
金；致重傷者，處3 年以下有期徒刑、拘役或30 萬元以下罰金
。